臺灣新竹地方法院刑事判決　　　　　　　　　　　　　九十一年度訴字第二一四號
　　公　訴　人　臺灣新竹地方法院檢察署檢察官
　　被　　　告　乙○○
右列被告因偽造文書等案件，經檢察官提起公訴（九十一年度偵字第三一三號），本
院判決如左︰
    主  文
乙○○意圖為自己不法之所有，而侵占對於業務上所持有之物，處有期徒刑陸月，如
易科罰金，以參佰元折算壹日。緩刑貳年。
    事  實
一、乙○○前受僱於永慶汽車股份有限公司（以下簡稱永慶公司）香山營業所，擔任
    業務員，負責銷售汽車、代收車款及保險費等業務，為從事業務之人，於民國八
    十八年八月二十七日，在新竹市○○路○段一六七號銷售一部自用小客車予客戶
    張希文，並收取新台幣（下同）三萬元之訂金，詎乙○○意圖為自己不法之所有
    ，僅將其中一萬元繳回永慶公司，旋即將其餘二萬元侵占入己，花用殆盡。嗣於
    八十九年八月間，張希文前往永慶公司，準備辦理交車事宜，告知已繳納三萬元
    訂金，永慶公司始發現乙○○侵吞款項情事。
二、案經永慶公司訴請臺灣新竹地方法院檢察署檢察官偵查起訴。
    理  由
一、右揭犯罪事實，迭據被告乙○○於偵、審中供認不諱，核與告訴人指訴情節相符
    ，並有員工保證書一份、訂購合約書二份、簽呈一份、收據一紙為證。本件事證
    明確，被告犯行洵堪認定，應依法論科。
二、被告乙○○係從事業務之人，侵占對於業務上所持有之物，核其所為係犯刑法第
    三百三十六條第二項之業務侵占罪。按被告行為後，刑法第四十一條「犯最重本
    刑為三年以下有期徒刑以下之刑之罪，而受六月以下有期徒刑或拘役之宣告，因
    身體、教育、職業或家庭之關係，執行顯有困難者，得以一元以上三元以下折算
    一日，易科罰金」之規定，已於九十年一月十日經總統公布修正為「犯最重本刑
    為五年以下有期徒刑以下之刑之罪，而受六月以下有期徒刑或拘役之宣告，因身
    體、教育、職業或家庭之關係或其他正當事由，執行顯有困難者，得以一元以上
    三元以下折算一日，易科罰金。但確因不執行所宣告之刑，難收矯正之效，或難
    以維持秩序者，不在此限。併合處罰之數罪，均有前項情形，其應執行之刑逾六
    月者，亦同」，經比較上開條文，以適用修正後之規定為最有利於被告，故依刑
    法第二條第一項前段規定，關於易科罰金之規定，自應適用修正後之刑法第四十
    一條之規定，附此說明。爰審酌被告因一時貪念，利用負責收取帳款之際，將其
    所持有之財物予以侵占，顯有虧職守，損及永慶公司之權益，惟念其侵占款項金
    額並非尚鉅，且已全數返還告訴人，有繳款書一份附卷可證，告訴人亦表示不予
    追究，及被告素行尚佳，犯後坦承犯行，態度良好等一切情狀，量處如主文所示
    之刑，並諭知易科罰金之折算標準，以示懲儆。又查被告前未曾受有期徒刑以上
    刑之宣告，此有臺灣新竹地方法院檢察署刑案資料查註紀錄表及臺灣高等法院被
    告全國紀錄表各一份在卷可按，經此教訓，當能知所警惕，應無再犯之虞，故本
    院認為被告所受之有期徒刑以暫不執行為適當，爰併為緩刑之宣告，以啟自新。
三、公訴意旨另以：被告乙○○在收取三萬元訂金時，在訂購合約書（編號：０２０
    ４３６號）訂金欄內填寫「﹩３００００元整」之字樣，將副本交由張希文收執
    ，在侵占其中二萬元後，為免東窗事發，嗣偽造一份張希文訂購合約書（編號：
    ０２０５４１號），在訂金欄內冒填「壹萬元整」字樣，足以生損害於張希文及
    永慶公司，因認被告乙○○另涉有刑法第二百十條之偽造私文書罪嫌。訊據被告
    否認曾在重新製作之訂購合約書中偽造張希文之署名，經查，永慶公司之訂購合
    約書為一式四份，紙質甚薄，業務員必須在正面訂購人、領牌人、使用人、訂購
    內容、付款明細等欄位填寫完畢，再交由買受人在合約書第一聯、第二聯背面「
    買受人簽章」欄中簽名，將第一聯留給客戶，第二至四聯繳回公司等情，業經告
    訴代理人甲○○到庭陳述在卷，並有空白之訂購合約書一份在卷可參，又經本院
    命告訴代理人提出被告所重新製作之訂購合約書原本，其表示已無從取得，依據
    卷附二份訂購合約書（均僅複印正面）影本之記載，其中編號０２０４３６號之
    訂購合約書，可見「張希文」之署名，僅左右倒置，應係因合約書紙質甚薄，雖
    在背面簽名，然由正面亦可清楚辨識，然編號０２０５４１號之訂購合約書影本
    ，即無「張希文」名義之簽章，足認被告確實未於重新製作之訂購合約書上偽造
    「張希文」名義之簽章。再者，訂購合約書在性質上為以書面方式作成之買賣契
    約，在未經買方、賣方簽章表示同意時，仍不具任何法律上之效力，並無法藉以
    證明法律關係之事項，被告雖重新製作編號０２００４１號之訂購合約書，然僅
    係填寫契約之內容，並未以「張希文」之名義簽署，依照前揭說明，該份訂購合
    約書即因尚未記載完全，並不具有法律上之意義，自非屬刑法偽造文書印文罪章
    中所稱之「文書」，公訴人認被告此部分涉有偽造私文書罪即有未合，此外復查
    無其他證據證明被告確有公訴人所指此部分之犯行，惟公訴意旨認此部分與前揭
    論罪科刑之業務侵占罪間有方法結果之牽連犯關係，屬裁判上之一罪，爰不另為
    無罪之諭知。
據上論斷，應依刑事訴訟法第二百九十九條第一項前段，刑法第二條第一項前段、第
三百三十六條第二項、第四十一條第一項前段、第七十四條第一款，罰金罰鍰提高標
準條例第一條前段、第二條，判決如主文。
本案經檢察官郭棋湧到庭執行職務。
中      華      民      國    九十一    年      四      月     三十     日
                                臺灣新竹地方法院刑事第二庭
                                    法      官  雷  雅  雯
右正本證明與原本無異。
如不服本判決，應於判決送達後十日內向本院提出上訴狀( 應附繕本 )，上訴於臺灣
高等法院。
                                    書  記  官  汪  淑  菁
中  華      民      國    九十一    年      四      月     三十     日
刑法第三百三十六條
對於公務上或因公益所持有之物，犯前條第一項之罪者，處一年以上七年以下有期徒
刑，得併科五千元以下罰金。
對於業務上所持有之物，犯前條第一項之罪者，處六月以上五年以下有期徒刑，得併
科三千元以下罰金。
前二項之未遂犯罰之。
